臺灣新北地方法院民事裁定
111年度消債抗字第30號
抗  告  人  巫怡達即巫春輝



上列抗告人對於中華民國111年7月12日本院111年度消債更字第1
51號裁定提起抗告，本院裁定如下：
    主  文
一、原裁定廢棄。
二、抗告人巫怡達自中華民國111年11月10日上午10時起開始更
    生程序。
三、本件得由司法事務官進行更生程序。
    理  由
一、抗告意旨：抗告人對鈞院於民國111年7月12日以111年度消
    債更字第151號裁定不服，爰依法提起抗告。
二、按提起抗告，應表明抗告理由，民事訴訟法第488條第3項固
    定有明文。惟抗告人提起抗告而未表明抗告理由者，依同法
    第495條之1第1項準用同法第 442條第2項、第3項、第444條
    之1第1項規定，該抗告並非不合法，且非法院應定期命補正
    事項，僅抗告法院審判長得斟酌情形定相當期間命抗告人提
    出抗告理由書，以利參考而已。抗告人未提出抗告理由，抗
    告法院仍得依全案卷證資料並斟酌全意旨而為論斷（最高法
    院108年度台抗字第237號民事裁定意旨參照）。又按債務人
    不能清償債務或有不能清償之虞者，得依本條例所定更生程
    序，清理其債務；債務人無擔保或無優先權之本金及利息債
    務總額未逾新臺幣（下同）1,200萬元者，於法院裁定開始
    清算程序或宣告破產前，得向法院聲請更生；債務人對於金
    融機構負債務者，在聲請更生或清算前，應向最大債權金融
    機構請求協商債務清償方案，或向其住、居所地之法院或鄉
    、鎮、市、區調解委員會聲請債務清理之調解，消費者債務
    清理條例（下稱消債條例）第3條、第42條第1項、第151條
    第1項分別定有明文。又法院開始更生程序之裁定，應載明
    其年、月、日、時，並即時發生效力；法院裁定開始更生或
    清算程序後，得命司法事務官進行更生或清算程序，必要時
    得選任律師、會計師或其他適當之自然人或法人一人為監督
    人或管理人，消債條例第45條第1項、第16條第1項分別定有
    明文。
三、經查：
(一)抗告人曾於民國110年9月8日與最大債權金融機構台新國際
    商業銀行股份有限公司（下稱台新銀行）進行前置調解，該
    銀行提供以1個月為1期、共180期、年利率5%、每月清償2萬
    4,052元之調解方案，惟因抗告人陳稱每月僅能還款5,000元
    ，致前置調解不成立等情，經核本院110年度司消債調字第4
    03號卷（下稱調解卷）查明屬實。是以，抗告人所為本件更
    生聲請可否准許，應審究抗告人其現況是否有不能清償債務
    或有不能清償之虞之情事而定。
(二)就抗告人之財產與收入狀況，查抗告人積欠無擔保或無優先
    權債務總額約計340萬7,129元，其名下除有保單2筆，分別
    價值0元、37萬7,958元，及存款若干元外，別無其他財產，
    業據提出111年6月29日陳報狀所附更正後財產及收入狀況說
    明書、債權人清冊、債務人清冊、財團法人金融聯合徵信中
    心查詢當事人綜合信用報告回覆書、全國財產稅總歸戶財產
    查詢清單、107至109年度綜合所得稅各類所得資料清單、花
    蓮第一信用合作社美崙分社存摺封面及內頁、吉安仁里郵局
    存摺封面及內頁、彙總登摺明細、新北市政府環境保護局員
    工薪資單、勞工保險被保險人投保資料表、勞工保險異動查
    詢資料等件影本附卷為憑（見調解卷第4-11反面頁、111年
    度消債更字第151號卷第18-19頁、第91-143頁、第211-225
    頁、本院卷第27-31頁），並有臺灣士林地方法院（下稱士
    林地院）依職權函詢中國人壽保險股份有限公司之函覆所附
    之投保有效保單、新北市環保局函覆所附之本院強制執行命
    令、員工薪資單存卷足徵（見士林地院110年消債更字第260
    號卷第36-48頁、第54-55頁），故抗告人此部分之主張，應
    堪採信。
(三)又抗告人主張其目前任職於新北市政府環境保護局（下稱新
    北市環保局），平均每月薪資收入約3萬1,750元，另領有10
    9年年終1萬5,588元、競技費2,000元、差旅費3,100元、2,4
    00元、2,800元、休假補助3,200元，惟每月現遭債權人遠東
    國際商業銀行聲請強制執行扣薪每月8,829元等語，此有107
    至109年度綜合所得稅各類所得資料清單、新北市政府環境
    保護局員工薪資單、勞工保險被保險人投保資料表、勞工保
    險異動查詢資料等件影本附卷為憑（見調解卷第4-11反面頁
    、111年度消債更字第151號卷第18-19頁、第91-143頁、第2
    11-225頁、本院卷第27-31頁），並有新北市政府環境保護
    局函覆所附之本院強制執行命令、員工薪資單存卷足徵，經
    核與抗告人所述大致相符，另依上開新北市政府環境保護局
    函覆資料，抗告人所領薪水自109年9月開始，是抗告人年終
    及休假補助合計每月應為4,697元【計算式：（1萬5,588元＋
    3,200元）÷4＝4,697元】，又競技費、差旅費屬因工作而取
    得，自應計入薪資範圍內，又其所領月份為109年11月至110
    年1月（參本院110年消債更字第395號卷第48頁郵局彙總登
    摺明細），是該補助合計每月應為3,433元【計算式：（2,0
    00元＋3,100元＋2,400元＋2,800元）÷3＝3,433元】，是以，堪
    認抗告人每月收入應為3萬9,880元（計算式：3萬1,750元＋4
    ,697元＋3,433元＝3萬9,880元）。
(四)另依111年6月29日提出之財產及收入狀況說明書，抗告人主
    張每月必要支出之數額為3萬8,514元【含租金支出7,500元
    、水電費約2,000元、通訊費約1,399元、交通費約1,280元
    （每月回花蓮探視母親1次車費880元、上班交通費400）、
    膳食費用（含日常用品）約8,000元、2人健保費（含母親）
    約986元、勞保費約732元、勞工退休金約1,908元、法院扣
    款約8,829元、扶養費5,000元（抗告人111年6月29日陳報狀
    稱小孩預計111年9月出生）】，此僅有提出社會住宅租賃契
    約書、新北市政府環境保護局員工薪資單、亞太電信服務費
    通知單（見本院110年度消債更字第395號卷第21-25頁、第3
    0-43頁、第52頁）、新北市政府環境保護局函覆之本院強制
    執行命令、員工薪資單（見士林地院110年消債更字第260號
    卷第36-44頁）等件可參，惟聲請人既欲以更生程序清理其
    債務，當盡力清償，而非維持過去之慣常生活，故不得由聲
    請人任意主張其基本生活費用之數額，而欲藉更生之程序逃
    避及減免應清償之債務，茲就聲請人所主張之必要生活費用
    之項目及金額分述如下：
 1、關於水電費2,000元部分：　
　　依所附租賃契約，抗告人係與配偶同住，並稱將水電費交與
    其配偶，惟並未釋明此為抗告人1人之費用，又或是與配偶2
    人之費用，參諸行政院主計處之110年度家庭收支調查報告
    所示，新北市每戶家庭（平均每戶成年人數2.54人，下同）
    之電費及燃料之消費支出，每年為1萬8,613元，平均每人每
    月為6,611元（計算式：1萬8,613元÷2.54人÷12月≒611元元
    以下四捨五入，下同），且此部分費用尚有包含燃料費在內
    ，則顯見聲請人所主張之上開電費屬過高而不合理。本院爰
    審酌上開標準，及與配偶同住、淡水地區潮濕、偏冷等情事
    ，認抗告人之水電費應以1,200元為妥適，逾此範圍部分，
    應予剔除。
 2、關於電信費1,399元部分：　
　　抗告人於聲請前置調解時主張電信費為每月900元，現卻變
    更為1,399元，固有提出電信費繳費通知影本為憑，惟並未
    說明使用高額電信資費之需求為何，再參諸行政院主計處之
    110年度家庭收支調查報告所示，新北市每戶家庭之通訊支
    出，每年2萬6,676元，則新北市成年人就通訊等消費支出，
    每人每月為875元（計算式：2萬6,676元÷2.54人÷12月＝875
    元。），是聲請人手機費用數額顯高於一般人之生活程度，
    逾此部分應予剔除。
 3、關於小孩扶養費5,000元部分：　　
　　抗告人於111年6月29日提出之更正後財產及收入狀況說明書
    中主張因小孩約於111年9月出生，將支出每月5,000元扶養
    費，惟抗告人截至111年11月5日前，未提出相關證明，是以
    ，本院尚難認定有扶養費部分之支出，自應先予剔除。
 4、關於母親健保費493元部分：　
　　抗告人於上開說明書中並無主張需扶養母親，卻又列報支出
    母親健保費493元（計算式：986元÷2人＝493元），雖薪資單
    上已有扣除該款項，惟抗告人截至111年11月5日前，未提出
    必須支付母親健保費之陳述及相關證明，是以，本院認此主
    張不合理，自應剔除。
 5、關於遭法院強制執行扣薪8,829元部分：
　　聲請人主張遭扣薪等語，並有新北市政府環境保護局薪資表
    可證，惟按法院裁定開始更生程序後，對於債務人不得開始
    或繼續訴訟及強制執行程序，消債條例第48條第2項定有明
    文。故而，開始更生後，執行命令即不得繼續，聲請人每月
    可清償債務之能力將提高，因此，遭法院強制執行扣薪8,82
    9元部分，尚不應計入抗告人支出。
 6、至就聲請人上開所列其餘必要生活費用部分，本院審酌聲請
    人提出之資料及理由，並衡諸現今社會經濟消費情形，認其
    上開所提列之必要支出數額，尚稱合理，應堪採信。從而，
    聲請人每月之必要生活費用應以2萬1,988元計為合理【含租
    金支出7,500元、水電費約1,200元、通訊費約875元、交通
    費約1,280元（每月回花蓮探視母親1次車費880元、上班交
    通費400）、膳食費用（含日常用品）約8,000元、健保費49
    3元、勞保費約732元、勞工退休金約1,908元】
(五)基上，本院審酌聲請人現況之財產、勞力及信用等清償能力
    ，以抗告人平均每月收入約3萬9,880元，經扣除其必要生活
    支出費用2萬1,988元後，尚餘1萬7,892元（計算式：3萬9,8
    80元－2萬1,988元＝1萬7,892元），顯不足以負擔台新銀行於
    協商時所提出之1個月為1期、共180期、年利率5%、每月清
    償2萬4,052元還款條件，又聲請人現積欠債務金額約340萬7
    ,129元，如以其保單解約金之價值及每月收入扣除必要生活
    支出後之餘額清償前開債務，尚須約14年多之時間始能清償
    完畢【計算式：（340萬7,129元－37萬7,958）÷1萬7,892元÷
    12月≒14.11年，小數點後2位四捨五入），是以，抗告人對
    於已屆期之債務顯難於短期內清償完畢，故堪信已難以清償
    其所負之無擔保或無優先權債務。從而，抗告人所為本件更
    生之聲請，核符消債條例第3條所定「不能清償之虞」之要
    件。
四、綜上所述，本件抗告人屬一般消費者，而其有無法清償債務
    之虞情事，又所負無擔保或無優先權之債務，並未逾1,200
    萬元，且未經法院裁定開始清算程序或宣告破產，復查無消
    債條例第6條第3項、第8條或第46條各款所定駁回更生聲請
    之事由存在，則抗告人聲請更生，洵屬有據，應予准許。原
    審逕以抗告人未據實陳報，並違反協力義務等原因為由，而
    裁定駁回抗告人更生之聲請，尚有未洽。抗告意旨指摘原裁
    定不當，求予廢棄，為有理由。爰由本院廢棄原裁定，並命
    司法事務官進行本件更生程序，裁定如主文。
五、至抗告人應於更生程序開始後，由債權人會議可決或由法院
    裁定認可其更生方案後方能實行，倘未能經債權會議可決或
    經法院裁定認可，則依消債條例第61條規定，應續行清算程
    序，故本件抗告人仍應提出足以為債權人接受或經法院認為
    公允之更生方案以供採擇，附此敘明。
中　　華　　民　　國　　111 　 年　　11 　月　　10　　日
            民事第一庭  審判長法  官   張紫能
　　　　　　
　　　　　　　　　            法  官   朱慧真
　　　　　　　　　　　　　　　 
                              法  官   毛崑山
以上正本係照原本作成。
本裁定不得再抗告。
本件裁定已於111年11月10日上午10時公告。
中　　華　　民　　國　　111 　年　　11　　月　　10　　日
                               書記官  童淑敏